【裁判字號】    97,簡上,38
【裁判日期】    980617
【裁判案由】    返還消費借貸款
【裁判全文】
臺灣苗栗地方法院民事判決              97年度簡上字第38號
上  訴  人  甲○○○
                        7號
訴訟代理人  戊○○
被上訴人    香港商香港上海豐銀行股份有限公司
法定代理人  乙○○
訴訟代理人  丙○○
            己○○
            丁○○
上列當事人間因請求返還消費借貸款事件，上訴人對於中華民國
97年7 月15日本院苗栗簡易庭97年度苗簡字第321 號第一審判決
提起上訴，本院於98年6 月3 日言詞辯論終結，判決如下：
    主  文
原判決廢棄。
被上訴人在第一審之訴駁回。
第一、二審訴訟費用由被上訴人負擔。
    事實及理由
一、本件被上訴人於臺灣臺北地方法院起訴意旨略以：上訴人甲
    ○○○於民國93年9 月與被上訴人訂立信用卡使用契約，並
    領用被上訴人發行之萬事達信用卡（卡號詳卷），依約上訴
    人即得持上開信用卡於特約商店簽帳消費，但應於當期繳款
    截止日前向被上訴人清償或以循環信用方式繳付最低應繳金
    額，豈料上訴人未依約履行，至97年1 月18日尚積欠新臺幣
    （下同）206,702 元，迭經催討，仍未償還，依信用卡約定
    條款第22條，上訴人已喪失期限利益，應即清償所有未償還
    之全部款項，為此依信用卡之法律關係提起本件訴訟，並聲
    明：上訴人應給付被上訴人206,702 元等語（被上訴人並未
    請求利息之部分，亦未陳明願供擔保請准宣告假執行），並
    提出信用卡申請書、信用卡約定條款、應收帳務明細影本等
    件為證。
二、本件經臺灣臺北地方法院移送本院後，原審判決上訴人應給
    付被上訴人206,702 元，理由略為：被上訴人前述主張，業
    據其提出與所述相符之信用卡申請書、信用卡約定條款及應
    收帳務明細等件為證，而上訴人受合法通知，於言詞辯論期
    日不到場爭執，復未提出書狀以供本院斟酌，審閱上開書證
    ，堪認被上訴人之主張為真實等語。
三、本件上訴人上訴意旨略以：經審視被上訴人提出之信用卡申
    請書，其上之簽名並非上訴人本人簽名，上訴人並未申請該
    信用卡，亦未持以簽帳消費，並無理由給付被上訴人請求之
    信用卡債務，聲明如主文所示。
四、被上訴人於上訴審答辯略以：上訴人為申請上開信用卡，曾
    提出身分證、苗栗縣苗栗市農會活期儲蓄存款存摺、83年地
    價稅繳款書、臺灣省苗栗縣建築改良登記簿、土地登記簿影
    本，如上訴人並未申請或委託他人申請上開信用卡，何以會
    提出上開資料？聲明：駁回上訴，並提出上開資料影本為證
    。
五、本院之判斷：
（一）上訴人所提出之系爭信用卡申請書原本（影本附於臺灣臺
      北地方法院臺北簡易庭97年度北簡字第12715 號卷第3 頁
      ），經本院編為甲類筆跡，並以本院依職權向合作金庫調
      取上訴人開戶資料之筆跡，以及命上訴人當庭書寫簽名之
      筆跡，編為乙類筆跡，送請法務部調查局鑑定，經該局以
      歸納分析及特徵比對方法鑑定後，鑑定甲類筆跡與乙類筆
      跡不同，此有該局98年2 月4 日函文附於上訴審卷第241
      、242 頁可稽，足認並非上訴人本人填寫上開信用卡申請
      書用以向被上訴人申請上開信用卡。
（二）又本院依被上訴人所提出上開信用卡之簽帳明細（見上訴
      審卷第96至212 頁），對照上訴人之子庚○○（原名：藍
      平方，戶籍資料見上訴審卷第284 頁）之出入境資料，發
      現其中86年12月24日之海外簽帳明細（見上訴審卷第110
      頁），與庚○○之出境記錄相符（見上訴審卷第320 頁）
      ，且上開信用卡申請書所留之臺北市中山區臺北郵政第68
      之2248號信箱，經中華郵政股份有限公司臺北郵局函覆係
      庚○○所開立（見上訴審卷第280 、281 頁），本院因此
      依職權通知庚○○到庭作證，其結證稱：伊係上訴人之子
      ，臺北地方法院臺北簡易庭97年度北簡字第12715 號卷第
      3 、4 頁所示信用卡，係伊簽母親甲○○○的簽名、電話
      及身分證之記載，並附加甲○○○的財產資料，向被上訴
      人申請的，上訴審卷第31頁之資料都是伊填的，上訴審卷
      第33至44頁之財產資料，均為伊提供給被上訴人銀行的，
      上訴審卷第44、95頁傳真申請書係伊填的，作這些事情母
      親甲○○○不知道，上訴審卷第96至212 頁之系爭信用卡
      消費，都是伊去消費的，伊冒用母親甲○○○的名字簽帳
      消費，母親甲○○○不知情，知道這些行為可能構成刑法
      上偽造文書及詐欺罪嫌，上個月3 月30日已經到臺灣士林
      地方法院檢察署自首偽造文書及詐欺等語（見上訴審卷第
      337 至341 頁），並提出臺灣士林地方法院檢察署通知書
      影本1 件為證（見上訴審卷第345 頁），足認上訴人本人
      並未填寫上開信用卡申請書用以向被上訴人申請上開信用
      卡，上開簽帳消費行為亦非上訴人本人所為。
（三）被上訴人以前詞置辯，然徵諸常情，上訴人之子庚○○與
      上訴人係母子關係，關係密切，上訴人本人身分證、苗栗
      縣苗栗市農會活期儲蓄存款存摺、83年地價稅繳款書、臺
      灣省苗栗縣建築改良登記簿、土地登記簿影本等用以申請
      系爭信用卡之資料，當為庚○○所能輕易取得，並用以冒
      用上訴人之名義申請系爭信用卡，故尚難僅憑前開資料影
      本之提出，即因此斷定上訴人必然授權或同意其子庚○○
      申請並使用系爭信用卡；此外，被上訴人復未能提出任何
      證據，用以證明上訴人本人確有授權或同意其子庚○○申
      請並使用系爭信用卡，以實其說，應認系爭信用卡之申請
      及使用，並非上訴人所為，亦與上訴人無關，被上訴人以
      信用卡之法律關係向上訴人請求清償該信用卡之債務，並
      無理由，原審判命上訴人應給付被上訴人前述信用卡債務
      ，並依職權宣告假執行，自有未洽。上訴意旨指摘原判決
      不當，求予廢棄改判，為有理由，自應由本院予以廢棄改
      判如主文第2 項所示。
六、本件事證已臻明確，兩造其餘攻擊防禦方法及舉證，核與判
    決結果不生影響，爰不再予逐一論述，併此敘明。
七、據上論結，本件上訴為有理由，依民事訴訟法第436 條之1
    第3 項、第450 條、第463條、第78條，判決如主文。
中    華    民    國    98    年    6    月    17    日
                  民事庭審判長法  官  詹駿鴻
                              法  官  邱光吾
                              法  官  伍偉華
以上正本係照原本作成。
不得上訴。
                              書記官  黎東成
中    華    民    國    98    年    6     月    17    日


司法院資訊處製作；財團法人民間司法改革基金會備份。
